臺灣桃園地方法院刑事判決　　　　　　　94年度訴字第1854號
公　訴　人　臺灣桃園地方法院檢察署檢察官
被　　　告　甲○○
上列被告因偽證案件，經檢察官提起公訴（94年度偵字第304號）
，本院判決如下：
    主  文
甲○○證人，於執行審判職務之公署審判時，於案情有重要關係
之事項，供前具結，而為虛偽之陳述，累犯，處有期徒刑伍月。
    事  實
一、甲○○前於民國85年間，因賭博案件，經本院於86年6 月25
    日，以86年度訴字第482 號判處有期徒刑6 月，如易科罰金
    ，以300 元折算1 日，後經臺灣高等法院於88年11月11日以
    87年度上訴字第3216號判決駁回上訴確定，並於89年3 月28
    日易科罰金執行完畢。
二、緣甲○○於91年6 月18日晚間與桂建秋等人，在桃園縣中壢
    市某餐廳，一同用餐飲用酒類，而桂建秋於當日飲畢後，已
    達不能安全駕駛動力交通工具之程度，竟仍獨自駕駛車牌號
    碼7 Ｃ—8187號自用小客車（下稱上開自小客車），沿國道
    一號公路返家，而於91年6 月19日凌晨0 時30分許，行經國
    道一號公路北向41點7 公里前，因酒醉欲眠，乃將上開自小
    客車停放在該處之外線車道與匝道間之槽化線區內，並將駕
    駛座椅後倒，未熄火即在車上睡覺，嗣於同日1 時24分許，
    內政部警政署國道公路警察局第一警察隊警員，執行巡邏勤
    務行經該處，發現桂建秋所駕上開自小客車停放於該處，大
    燈未關且車尾第三煞車燈忽明忽暗，遂前往瞭解查獲，並對
    桂建秋施以呼氣酒精濃度檢測，結果測定值高達每公升0 ．
    81公克。而甲○○明知其於上開時、地，與桂建秋一同飲用
    酒類後，其並未駕駛上開自小客車，搭載桂建秋沿國道一號
    公路北上，欲返回桂建秋位於台北市之住處；惟其因基於朋
    友情誼，為幫助桂建秋脫免所涉服用酒類，不能安全駕駛動
    力交通工具而駕駛罪責，竟先於91年8 月9 日上午，由臺灣
    桃園地方法院檢察署檢察官在第4 偵查庭偵辦91年度偵字第
    12289 號桂建秋公共危險案件時，基於偽證之犯意，於具結
    後以證人身分偽證稱：「（問：91年6 月19日1 時前，你有
    無和桂建秋在一起？）‧‧，當時桂（指桂建秋）稱他明早
    有事請我送他回家，但因他當時很醉，所以我便開桂之車送
    他回家，但從內壢交流道上高速公路後不久，桂便醒過來，
    醒來後他便一直鬧我，等我快到林口交流道時，實在受不了
    ，我就把車停在引道與高速公路間之斜線區域，我就下車沿
    引道走至長庚醫院旁叫計程車」等語，而就此等對於案情有
    重要關係之事項，為虛偽之陳述。嗣該案經檢察官偵查終結
    提起公訴，甲○○復於91年11月6 日上午，由本院在第2法
    庭審理92年度交易字第484 號桂建秋公共危險一案時，基於
    同一偽證之犯意，於具結後接續以證人身分證稱：「當天車
    子確實是我開載被告，然後我先下車，因為他一直在車上鬧
    ，我覺得很危險，只好先下車」等語，而就此等對於案情有
    重要關係之事項，再次為虛偽之陳述。惟承審法官並未採信
    ，仍以92年度交易字第484 號判決認定桂建秋有服用酒類，
    不能安全駕駛動力交通工具而駕駛之事實。
三、案經臺灣桃園地方法院檢察署檢察官自動檢舉偵查起訴。
　　理  由
一、訊據被告甲○○固坦認於前開時、地，其先後在桂建秋所涉
    上開公共危險案件，檢察官偵查時、本院審理時到庭具結並
    為前開證述之內容，惟矢口否認有何偽證犯行，辯稱：案發
    當日上開自小客車確實是由伊開到上揭經警查獲桂建秋之地
    點，而伊並未為虛偽之陳述云云。經查：
    （一）被告於上揭時、地，先後在桂建秋所涉上開公共危險
          案件，檢察官偵查時、本院審理時到庭具結並為前開
          證述之內容等情，業據被告坦白承認，並有訊問筆錄
          、審判筆錄各1 份及證人結文2 紙附卷可稽（附於偵
          查卷第17、22、42、51頁）。
    （二）上揭桂建秋於前開時、地，飲酒後已達不能安全駕駛
          動力交通工具之程度，竟仍獨自駕駛上開自小客車，
          後因體力不繼，而將上開自小客車停於國道一路高速
          公路上路肩休息，且車未熄火而遭警當場查獲之事實
          ，業據桂建秋於其所涉之上開公共危險案件警詢時供
          稱：「（問：你今19日從何處駕車欲往何處？）我從
          桃園中壢欲往臺北」；「（問：你明知酒後不能開車
          上路為何你還要開車上路？）我知道，因為我只喝一
          點點，想在路肩休息後再開。」等語明確（見偵查卷
          第7 頁）。並據查獲桂建秋之警員彭振昇於上開公共
          危險案件於偵查及本院審理時先後證稱：「（問：發
          現桂車子狀態？）啟動狀態，但車子並未前進，大燈
          是開的，而車尾第三煞車燈則是忽明忽暗，當我們過
　　　　　去時桂（建秋）坐在駕駛座上而椅背則是往後靠」；
  　　　　「（問：桂在警訊中，有無承認是其自己開車至該處
   　　 　而後停在白線區睡覺？）有，而且當我們過去敲車門
          時他也承認是他開到那裡後覺得不行了才停在白線區
          休息，而事實上當我們將桂帶回隊上後不久駱（昌明
          ）也趕到，而從頭至尾駱均未稱是他（即駱昌明）將
          桂車子留在該處，甚至駱有向我們說他有替桂在中壢
          準備旅館給他休息，結果桂卻自己開車離開」；「（
          問：當天我們二人值班，要去簽到，就看到桂建秋的
          車輛停在路肩，因為從後方看到，他的後尾煞車燈有
          閃一下，就趨前查看，看到桂建秋躺在駕駛座休息，
          我們敲車窗，他就開門，發現他全身酒味，就再問他
          ，是你開的車嗎？桂建秋就說：他開到這裡了，很累
          ，停下來休息，當場就對他作酒測，結果是○‧八一
          ，要依法告發‧‧‧」；「（問：作筆錄時，他有無
          承認有駕車行為？）有，作筆錄時他有承認是他駕的
          車，他被查獲及在警車上，也都承認是他開的車，作
          筆錄全程都錄音錄影」等語甚詳，而其二次所為證述
          內容一致，核無矛盾之處，且亦與同日共同查獲桂建
          秋之警員賴永勝之證詞相互一致，佐以桂建秋與該二
          位警員互不相識，亦無夙怨，警員於正常情況下每日
          查獲之酒後駕車現行犯不知凡幾，衡情警員當無故意
          共同設詞，且一再到庭陷害桂建秋之可能與必要，則
          堪認證人彭振昇、賴永勝上開證詞可以採取。基此，
          被告辯稱：案發當日上開自小客車確實是由伊開到上
　　　　　揭經警查獲桂建秋之地點云云，顯已與事實有間。
    （三）又經桂建秋所涉上開公共危險案件之本院受命法官勘
          驗當日查獲經過之錄影帶所示：被告甲○○係於錄影
          帶標示2 時52分時，與另一名姓名、年籍不詳綽號「
          小黃」之男子趕至中壢小隊，三人即在旁寒暄，桂建
          秋告訴甲○○等人伊在休息，睡著了，被警員叫起，
          甲○○並問可打電話給他，他可以過去陪桂建秋聊天
          ，而於2 時58分時，桂建秋有向甲○○等人，明白表
          示且以手比畫其遭查獲地點，並稱早知就不要回家了
          ，甲○○聽後則未有任何異狀，直說可過去跟桂建秋
          那裡聊天，於錄影帶標示3 時1 分時，警員向桂建秋
          詢問你開（車）上來那裡睡覺？桂建秋回稱不是在睡
          覺，而是休息，因為覺得不能開了，才停在那邊休息
          ，而於標示3 時8 分處，桂建秋向警員表示本來沒有
          要回去，伊兄弟（手指甲○○）還叫伊住在那，但伊
          想明天有事，甲○○即接口稱：伊本來是送他（即桂
          建秋）去睡覺，綽號「小黃」男子亦稱：但桂建秋明
          天一大早有事，所以桂建秋才上路。桂建秋即接著表
          示伊是很有責任感，所以休息一下等情，有本院92年
          交易字第484 號刑事判決書1 份在卷足憑在卷可稽。
          觀諸前述被告、桂建秋及綽號「小黃」之友人在警局
          談話內容所示，被告確自始未曾論及其於本院審理中
          所辯案發當日其曾駕車送桂建秋回臺北，於上國道一
          號高速公路不久，桂建秋醒來，一直吵鬧，所以其才
          將桂建秋及上開自小客車停留在上開經警查獲地點，
          自行搭乘計程車返家等情，反而是被告與桂建秋及綽
          號「小黃」之友人相互交談桂建秋被查獲經過、談論
          桂建秋何以執意自行駕車返回臺北一事，足見被告於
          上開檢察官訊問時及本院審理中所結證稱伊開車搭載
          桂建秋返回臺北一節，是否為真，更屬可疑，況本件
          為警查獲時，上開自小客車並未熄火而暫停於國道一
          號公路北向41點7 公里，林口交流道匝道與高速公路
          外側車道間之槽化線區，而從該處沿匝道下高速公路
          至附近之平面道路尚有一段距離，倘被告所稱確曾於
          午夜時分將桂建秋載至該處，因不耐桂建秋一路吵鬧
          ，擔心危險，不願繼續駕駛時為真，則被告理當會將
          車輛順勢開下高速平面道路，停於安全之路旁，如此
          一來被告可方便叫計程車返回內壢，另對於已喝酒醉
          桂建秋之生命安全亦有保障，實無任意將車輛逕停於
          高速公路上，而未將車輛熄火，且留酒醉嚴重之桂建
          秋獨自一人在車上，再費時費力沿車流量大之匝道，
          步行十餘分鐘至林口長庚醫院附近叫車返家之理，益
          徵被告於偵查及本院審理中所為證述，與常情不合，
          而係迥護桂建秋之詞，職是，被告確有偽證之故意一
          節至堪認定。
    （四）再者，桂建秋所涉上開公共危險案件，經檢察官提起
          公訴，經本院於92年12月18日，以92年度交易字第48
          4 號判處有期徒刑2 月，如易科罰金，以300 元折算
          1 日，上訴後，經臺灣高等法院於93年4 月14日，以
          93年度交上易字第79號判決駁回上訴確定，有本院92
          年度交易字第484 號刑事判決、臺灣高等法院93年度
          交上易字第79號刑事判決各1 份在卷足佐。
    （五）按刑法上之偽證罪，不以結果之發生為要件，一有偽
　　　　　證行為，無論當事人是否因而受有利或不利之判決，
  　　　　均不影響其犯罪之成立。而該罪所謂於案情有重要關
    　　　係之事項，則指該事項之有無，足以影響於裁判之結
      　　果者而言。 (最高法院71年台上字第8127號判例意旨
        　參照)。 被告就案發當日究係何人將上開自小客車駛
          至上揭經警查獲桂建秋之地點一節，一再證稱係伊本
          人所駕駛，而其是否虛偽陳述，乃事涉桂建秋是否有
    　　　飲酒後，已達不能安全駕駛動力交通工具之程度仍駕
      　　駛上開自小客車而犯刑法第185 條之3 之公共危險罪
          ，則被告上開所結證之內容自屬就案情有重要關係之
          事項。又上開桂建秋公共危險案件之承審法官雖未採
          信被告上開所結證之內容，而仍為桂建秋不利之判決
          ，惟據前述判例意旨，亦不影響被告犯罪之成立，附
          此敘明。
    （六）綜上，被告上開所辯顯係事後卸責之詞，委無足取。
          本件事證明確，被告上揭犯行足可認定，應依法論科
          。
二、核被告甲○○所為，係犯刑法第168 條之偽證罪。被告就同
    一事實雖先後接續於檢查官偵查時、法院審理時為虛偽陳述
    ，惟其所侵害者為單一之國家法益，只成立一情節較重之於
    執行審判職務之公署審判時偽證罪。查被告前於85年間，因
    賭博案件，經本院於86年6 月25日，以86年度訴字第482 號
    判處有期徒刑6 月，如易科罰金，以300 元折算1 日，後經
    臺灣高等法院於88年11月11日以87年度上訴字第3216號判決
    駁回上訴確定，並於89年3 月28日易科罰金執行完畢，有臺
    灣高等法院被告前案紀錄表1 份在卷可按，其於有期徒刑執
    行完畢後，五年內再犯本件有期徒刑以上刑之罪，為累犯，
    應依刑法第47條規定加重其刑。爰審酌被告之動機、目的、
    手段、品行，其浪費司法調查之資源，造成無謂損失，所為
    非是，而被告雖為虛偽陳述，然其證詞並不為法院所採信，
    對於國家司法權之侵害尚非重大，及被告犯罪後之態度等一
    切情狀，量處如主文所示之刑。至公訴人雖就被告具體求刑
    有期徒刑6 月，然本院斟酌其具體犯罪情節及前述各情，認
    求刑部分尚屬過重，爰於前開求刑範圍內，予以斟酌，而認
    應處以主文所示之刑度為妥適，併此敘明。
據上論斷，應依刑事訴訟法第299 條第1 項前段，刑法第168 條
、第47條，判決如主文。
本案經檢察官張啟聰到庭執行職務。
中　　華　　民　　國　　94　　年　　10　　月　　31　　日
                        臺灣桃園地方法院刑事第十二庭
                            審判長法  官  游  紅  桃
                                  法  官  陳  雪  玉
                                  法  官  王  美  玲
以上正本證明與原本無異。
如不服本判決，應於送達後10日內，向本院提出上訴狀。
                                  書記官  張  子  涵
中　　華　　民　　國　　94　　年　　10　　月　　31　　日
附錄本案論罪科刑法條：
刑法第168條
於執行審判職務之公署審判時或於檢查官偵查時，證人、鑑定人
、通譯於案情有重要關係之事項，供前或供後具結，而為虛偽陳
述者，處七年以下有期徒刑。
